臺灣臺北地方法院刑事判決
111年度審訴字第1412號
公  訴  人  臺灣臺北地方檢察署檢察官
被      告  周郁婕




上列被告因詐欺等案件，經檢察官追加起訴（111年度偵字第140
34號、第15131號），因被告於本院準備程序中就被訴事實為有
罪之陳述，經告知簡式審判程序意旨，並聽取公訴人及被告之意
見後，由本院合議庭裁定由受命法官獨任依簡式審判程序審理，
判決如下：
    主  文
壹、主刑部分：
周郁婕犯如附表一編號1至4所示各罪，各處如附表一編號1至4「
宣告刑」欄所示之刑。應執行有期徒刑壹年陸月。 
貳、沒收部分：
一、未扣案如附表二編號1所示之物沒收，於全部或一部不能沒
    收或不宜執行沒收時，追徵其價額。
二、未扣案之犯罪所得新臺幣肆仟元沒收，於全部或一部不能沒
    收或不宜執行沒收時，追徵其價額。  
    事  實
一、周郁婕於民國111年2月間，瀏覽臉書「現領工作」社團徵才
    資訊，獲知真實姓名年籍不詳、臉書暱稱「林姿姿」、「沈
    」、LINE通訊軟體暱稱「虎啊虎啊」、「小林」、「小五」
    之人（下合稱「林姿姿」等人）提供提領並轉交匯入款項之
    工作。周郁婕依其智識程度及社會生活通常經驗，可知在一
    般正常情況下，提領帳戶款項者當可自行為之，並無有償委
    託他人代為提領並轉交匯入款項之必要。故「林姿姿」等人
    所述之工作內容顯不合理。是周郁婕可預見如受不詳人士之
    委託代為提領並轉交匯入款項，有極高之可能係從事提領並
    轉交被害人之受騙匯入款項，以遂行詐欺取財，遮斷資金流
    動軌跡，以掩飾、隱匿犯罪所得財物之目的；竟基於即使如
    此亦不違背其本意之不確定故意，與「林姿姿」等人及真實
    姓名年籍不詳者所組成之詐欺集團（下稱本案詐欺集團），
    共同意圖為自己或他人不法之所有，基於三人以上共同詐欺
    取財及共同洗錢之犯意聯絡，先由本案詐欺集團成員向附表
    一編號1至4所示被害人施用詐術，致渠等陷於錯誤，而依指
    示將受騙款項匯入指定帳戶（詐欺時日、詐欺手法、匯款時
    日、匯款金額及匯入帳戶，均詳如附表一編號1至4所示）。
    再由周郁婕持附表二編號1所示行動電話與本案詐欺集團成
    員聯繫，依指示提領上開被害人等之受騙匯入款（提領時地
    及提領金額，均詳如附表一編號1至4所示）；復依指示前往
    指定地點，將其提領之上開受騙款項扣除其報酬後之餘款全
    數交與擔任收水之本案詐欺集團成員，藉此製造金流斷點，
    以掩飾及隱匿詐欺所得財物之來源、去向及所在。周郁婕因
    此獲得報酬共計新臺幣（下同）4,000元。
二、案經黃淑媛、蔡幸妤、賴暐棻訴由臺北市政府警察局中山分
    局報告臺灣臺北地方檢察署檢察官偵查後追加起訴。
    理  由
壹、程序部分：本案被告周郁婕所犯係死刑、無期徒刑、最輕本
    刑為3年以上有期徒刑以外之罪，且非高等法院管轄第一審
    案件之罪，其於本院準備程序中就被訴事實為有罪之陳述，
    由本院合議庭依刑事訴訟法第273條之1第1項之規定，裁定
    由受命法官獨任以簡式審判程序加以審理，且依同法第273
    條之2、第159條第2項規定，不適用傳聞法則有關限制證據
    能力之相關規定，合先敘明。
貳、實體部分：
一、上開事實，業據被告於警詢中、本院準備程序中及審理時均
    坦承不諱（見偵字第14034號卷第9至16頁，偵字第15131號
    卷第13至17頁，本院卷第63頁、第70至71頁、第74頁），並
    有附表三編號1至4「相關證據名稱及其卷證出處」欄所示之
    補強證據可資佐證。
二、依上開補強證據，足見被告任意性之自白有相當之證據相佐
    ，且與事實相符，堪可採認為真。本案事證明確，被告有上
    揭事實欄所示犯行，洵堪認定，應予依法論罪科刑。
三、論罪科刑之依據：
  ㈠核被告就附表一編號1至4所為，均係犯刑法第339條之4第1項
    第2款之三人以上共同詐欺取財罪及洗錢防制法第14條第1項
    之洗錢罪。
　㈡被告與「林姿姿」等人及真實姓名年籍不詳之本案詐欺集團
    其他成員間，具犯意聯絡及行為分擔，應論以共同正犯。　
　㈢被告就附表一編號1至4所為，均係以一行為而觸犯上開數罪
    名，為想像競合犯，依刑法第55條規定，均從一重依刑法第
    339條之4第1項第2款之三人以上共同詐欺取財罪處斷。
　㈣被告就附表一編號1至4所為，犯意各別，行為互殊，應予分
    論併罰（共4罪）。
　㈤被告上開所為，均因屬想像競合犯，而均從一重論以三人以
    上共同詐欺取財罪，是無適用洗錢防制法第16條第2項偵審
    自白規定減輕其刑之餘地，併此敘明。
  ㈥爰以行為人之責任為基礎，審酌被告並無前科，此有臺灣高
    等法院被告前案紀錄表附卷可憑，素行尚可。惟其於本案詐
    欺集團中擔任提款車手之工作，不僅漠視他人財產權，且對
    社會治安造成相當之影響，應予非難；併參以被告犯後坦承
    犯行，就洗錢犯行亦均坦承不諱，依前揭罪數說明，被告之
    犯行均從一重論處三人以上共同詐欺取財罪，然就此部分想
    像競合輕罪得減刑部分，均依刑法第57條併予審酌之；併考
    量其已與本案部分被害人和解成立（見附表三編號1、3「和
    解情形」欄），另告訴人賴暐棻則來電表示不跟被告求償之
    意見，此有本院公務電話紀錄附卷可佐（見本院卷第53頁）
    ；兼衡被告於本案詐欺集團中擔任角色之涉案程度，犯罪所
    生損害；再審酌被告自述高職肄業之智識程度、待業中、未
    婚、需扶養母親之家庭生活經濟狀況（見本院卷第75頁）；
    暨其犯罪之動機、目的及手段等一切情狀，爰分別量處如主
    文所示之刑（即附表一編號1至4「宣告刑」欄所示），暨定
    其應執行之刑，以示懲儆。　
四、沒收部分：
  ㈠犯罪所得部分：
　 1、按刑法第38條之1第5項明定：犯罪所得已實際合法發還被
      害人者，不予宣告沒收或追徵。所謂實際合法發還，是指
      因犯罪而生民事或公法請求權已經被實現、履行之情形而
      言，不以發還扣押物予原權利人為限，其他如財產犯罪，
      行為人已依和解條件履行賠償損害之情形，亦屬之。申言
      之，犯罪所得一旦已實際發還或賠償被害人者，法院自無
      再予宣告沒收或追徵之必要；倘若行為人雖與被害人達成
      民事賠償和解，惟實際上並未將民事賠償和解金額給付被
      害人，或犯罪所得高於民事賠償和解金額者，法院對於未
      給付之和解金額或犯罪所得扣除和解金額之差額部分等未
      實際賠償之犯罪所得，自仍應諭知沒收或追徵（最高法院
      110年度台上字第1673號判決意旨可資參照）。
　 2、被告於提領款項後，即可依指示自提領款項抽取上游指示之報酬，每日約可獲得2,000元至3,000元左右之報酬一節，業據被告於警詢中供承在卷（見偵字第15131號卷第16頁，偵字第14034號卷第15頁），是依最有利於被告之認定，認定被告每日犯罪所得為2,000元。則被告本案提領款項共計2日（見附表一編號1至4所示），犯罪所得共計4,000元。又被告固與本案部分被害人和解成立，惟尚未實際給付款項予上開被害人，亦未賠付款項與其餘被害人，按上說明，前揭犯罪所得仍應依刑法第38條之1第1項前段、第3項規定沒收，並於全部或一部不能沒收或不宜執行沒收時，追徵其價額。至被告日後若有賠付金額，檢察官於執行時應依規定扣除已實際賠償之金額，附此敘明。
　 3、至被告所提領如附表一編號1至4所示被害人之受騙款項經
      扣除前揭犯罪所得後之餘款，既已由被告全數交與本案詐
      欺集團成員，要難認屬被告所有之財物，爰不予宣告沒收
      ，併此敘明。　
  ㈡供犯罪所用之物：
    未扣案如附表二編號1所示行動電話，乃被告所有、供其為
    本案犯行時與本案詐欺集團聯絡使用等節，業據被告於警詢
    中供承在卷（見偵字第15131號卷第16頁），爰依刑法第38
    條第2項前段、第4項規定沒收，並於全部或一部不能沒收或
    不宜執行沒收時，追徵其價額。　
據上論斷，應依刑事訴訟法第273條之1第1項、第299條第1項前
段，洗錢防制法第14條第1項，刑法第11條前段、第28條、第339
條之4第1項第2款、第55條、第51條第5款、第38條第2項前段、
第4項、第38條之1第1項前段、第3項，刑法施行法第1條之1第1
項，判決如主文。
本案經檢察官王繼瑩追加起訴，檢察官劉文婷到庭執行職務。
中　　華　　民　　國　　111 　年　　8 　　月　　31　　日
　　　　　　　　　刑事第二十二庭法　官　葉詩佳
上正本證明與原本無異。 
如不服本判決應於收受送達後20日內向本院提出上訴書狀，並應
敘述具體理由；其未敘述上訴理由者，應於上訴期間屆滿後20日
內向本院補提理由書（均須按他造當事人之人數附繕本）「切勿
逕送上級法院」。告訴人或被害人如對於本判決不服者，應具備
理由請求檢察官上訴，其上訴期間之計算係以檢察官收受判決正
本之日期為準。 因疫情而遲誤不變期間，得向法院聲請回復原
狀。
                                書記官  巫佳蒨 
中　　華　　民　　國　　111 　年　　8 　　月　　31　　日
附表一：
編號 被害人 詐欺時日 詐欺手法 匯款時日  匯款金額 （新臺幣） 匯入金融帳戶 提領時日（/提領地點） 提領金額 （新臺幣） 宣告刑 1 楊佩真 111年2月28日 本案詐欺集團成員於左列時間，佯裝楊佩真之姪，電聯楊佩真佯稱：需借錢做生意云云，致楊佩真陷於錯誤，而依指示匯款如右所示。 111年3月2日 13時17分05秒 3萬元 中華郵政股份有限公司崙背郵局帳號00000000000000號帳戶（下稱郵局9535帳戶） 111年3月2日 ①13時27分52秒 ②13時28分48秒 （/臺北市○○區○○街000號全家長通門市台新銀行自動櫃員機） （追加起訴書所載「全家長通門市號」應予更正） ①2萬0,005元 ②1萬0,005元 周郁婕犯三人以上共同詐欺取財罪，處有期徒刑壹年貳月。 2 黃淑媛 (提告) 111年3月2日 本案詐欺集團成員於左列時間，佯裝黃淑媛同事，電聯黃淑媛佯稱：需借錢用急云云，致黃淑媛陷於錯誤，而依指示匯款如右所示。 111年3月2日 14時59分59秒 2萬元 郵局9535帳戶 111年3月2日 15時17分40秒 （/臺北市○○區○○路000號統一國學門市中 國信託銀行自動櫃員機） 2萬0,005元 （追加起訴書所載「10,005元」應予更正） 周郁婕犯三人以上共同詐欺取財罪，處有期徒刑壹年貳月。 3 蔡幸妤(提告) 111年3月11日12時許 本案詐欺集團成員於左列時間起，以LINE通訊軟體向蔡幸妤佯稱：願意出售PLAYSTATION 5與蔡幸妤云云，致蔡幸妤陷於錯誤，而依其指示匯款如右所示。 111年3月11日 12時51分48秒 1萬6,000元 中華郵政股份有限公司帳號00000000000000號（下稱郵局4870帳戶） 111年3月11日 13時22分16秒 （/臺北市○○區○○路000號台北松江路郵局自動櫃員機) 4萬5,000元 周郁婕犯三人以上共同詐欺取財罪，處有期徒刑壹年貳月。 4 賴暐棻(提告) 111年3月11日12時許 本案詐欺集團成員於左列時間，假冒賴暐棻之堂哥，電聯賴暐棻佯稱：需借錢還款云云，致賴暐棻陷於錯誤，而依其指示匯款如右所示。 111年3月11日 13時46分45秒 4萬元 郵局4870帳戶 111年3月11日 14時12分12秒 （/臺北市○○區○○路000號台北松江路郵局自動櫃員機) 4萬元 周郁婕犯三人以上共同詐欺取財罪，處有期徒刑壹年肆月。 
附表二：
編號 物品名稱 1 門號0000000000號行動電話1支 
附表三：
編號 被害人 相關證據名稱及其卷證出處 和解情形 1 楊佩真 1、證人即被害人楊佩真於警詢中之證述（見偵字第15131號卷第21至23頁）。 2、新竹市警察局第二分局東勢派出所受理詐騙帳戶通報警示簡便格式表（見偵字第15131號卷第39頁）。 3、立即轉帳交易成功畫面翻拍照片（見偵字第15131號卷第33頁）。　  4、通聯紀錄翻拍照片（見偵字第15131號卷第35頁）。  5、臺北市政府警察局中山分局111年5月6日北市警中分刑字第1113013730號函暨其檢附之郵局9535帳戶之客戶歷史交易清單（見偵字第15131號卷第63頁）。 6、監視器錄影畫面翻拍照片（見偵字第15131號卷第47至51頁）。 　  被告應給付被害人楊佩真新臺幣（下同）參萬元整，其付款方式如下：自民國一一一年九月起，按月於每月十日前給付參仟元整，至全部履行完畢為止，如有一期未給付，視為全部到期。上開給付金額應匯款至被害人楊佩真指定之帳戶等節，有本院調解筆錄附卷可稽（見本院審訴字卷第81頁）。 2 黃淑媛 (提告) 1、證人即告訴人黃淑媛於警詢中之證述（見偵字第15131號卷第27至31頁）。 2、高雄市政府警察局苓雅分局福德二路派出所受理詐騙帳戶通報警示簡便格式表（見偵字第15131號卷第41頁）。 3、元大銀行國內匯款申請書影本（見偵字第15131號卷第37頁）。 4、臺北市政府警察局中山分局111年5月6日北市警中分刑字第1113013730號函暨其檢附之郵局9535帳戶之客戶歷史交易清單（見偵字第15131號卷第63頁）。 5、監視器錄影畫面翻拍照片（見偵字第15131號卷第47至51頁）。 　  未和解 3 蔡幸妤(提告) 1、證人即告訴人蔡幸妤於警詢中之證述（見偵字第14034號卷第39至43頁）。 2、內政部警政署反詐騙諮詢專線紀錄表（見偵字第14034號卷第49頁）。 3、臺北市政府警察局大安分局瑞安街派出所陳報單、受理各類案件紀錄表、受（處）理案件證明單、受理詐騙帳戶通報警示簡便格式表（見偵字第14034號卷第37頁、第45至47頁、第51頁）。 4、對話紀錄翻拍照片（見偵字第14034號卷第55至59頁）。 5、網路銀行轉帳畫面翻拍照片（見偵字第14034號卷第53頁）。　 6、中華郵政股份有限公司111年4月7日儲字第1110094567號函暨其檢附之郵局4870帳戶之基本資料及歷史交易清單（見偵字第14034號卷第31至35頁）。  7、監視器錄影畫面翻拍照片（見偵字第14034號卷第25頁）。 被告應給付告訴人蔡幸妤壹萬陸仟元整，其付款方式如下：自一一一年九月起，按月於每月十日前給付貳仟元整，至全部履行完畢為止，如有一期未給付，視為全部到期。上開給付金額應匯款至告訴人蔡幸妤指定之帳戶等節，有本院調解筆錄附卷可稽（見本院審訴字卷第81頁）。 4 賴暐棻(提告) 1、證人即告訴人賴暐棻於警詢中之證述（見偵字第14034號卷第71至74頁）。 2、內政部警政署反詐騙諮詢專線紀錄表（見偵字第14034號卷第82至83頁）。 3、彰化縣警察局彰化分局大埔街派出所陳報單、受理各類案件紀錄表、受（處）理案件證明單、受理詐騙帳戶通報警示簡便格式表（見偵字第14034號卷第65頁、第68至69頁、第81頁）。 4、金融機構聯防機制通報單（見偵字第14034號卷第86頁）。 5、對話紀錄翻拍照片（見偵字第14034號卷第88頁）。  6、郵政入戶匯款/匯票/電傳送現申請書影本（見偵字第14034號卷第84頁）。　 7、中華郵政股份有限公司111年4月7日儲字第1110094567號函暨其檢附之郵局4870帳戶之基本資料及歷史交易清單（見偵字第14034號卷第31至35頁）。　  8、監視器錄影畫面翻拍照片（見偵字第14034號卷第25頁）。 未和解 
附錄本案所犯法條：
洗錢防制法第14條
有第二條各款所列洗錢行為者，處7年以下有期徒刑，併科新臺
幣5百萬元以下罰金。
前項之未遂犯罰之。
前二項情形，不得科以超過其特定犯罪所定最重本刑之刑。
中華民國刑法第339條之4
犯第339條詐欺罪而有下列情形之一者，處1年以上7年以下有期
徒刑，得併科1百萬元以下罰金：
一、冒用政府機關或公務員名義犯之。
二、三人以上共同犯之。
三、以廣播電視、電子通訊、網際網路或其他媒體等傳播工具，
    對公眾散布而犯之。
前項之未遂犯罰之。